【裁判字號】    99,交聲,1284
【裁判日期】    991229
【裁判案由】    聲明異議
【裁判全文】
臺灣彰化地方法院交通事件裁定        99年度交聲字第1284號
移送機關    交通部公路總局臺中區監理所彰化監理站
異議人即
受處分人    班英豪
上列受處分人因違反道路交通管理處罰條例案件，對於交通部公
路總局臺中區監理所彰化監理站民國99年11月30日所為之處分（
原裁決書字號：彰監四字第裁64-KAK081705號）聲明異議，本院
裁定如下：
    主  文
異議駁回。
    理  由
一、原處分意旨略以：本案為雲林縣警察局交通警察隊以雲警交
    字第KAK081705 號違規通知單，當場舉發駕駛人班英豪駕駛
    VW-7586 號自小客車於99年11月2 日9 時10分在林內鄉彰雲
    大橋南端「經雷達測速時速88公里，限速60公里，超速28公
    里」違規，爰依道路交通管理處罰條例第40條規定處罰鍰新
    臺幣（下同）1,800 元，並依同條例第63條第1 項記違規點
    數1點 。
二、本件聲明異議意旨略以：在一般道路測速，應於前方100 公
    尺前設立告示牌，但本件依異議人行車方向，僅在遭攔停舉
    發前約1,900 公尺處之道路旁，設有速限每小時50公里之標
    誌，並無任何「前有測速」之標誌，故本件舉發違反法律規
    定，自屬無效；且異議人嗣後前往前揭地點拍照舉證，確實
    無任何警告標示，警方就異議人之申訴，函復稱當時已在測
    速攔停地點前100 公尺設有測速標示，應是異議人申訴後始
    設立拍照，不足採信，為此聲明異議云云。
三、按汽車駕駛人，行車速度，超過規定之最高時速，或低於規
    定之最低時速，除有第43第1 項第2 款情形外，處1, 200元
    以上2,400 元以下罰鍰。另汽車駕駛人有第40條之違規情形
    者，除依原條款處罰鍰外，並記違規點數1 點，道路交通管
    理處罰條例第40條、第63條第1 項第1 款分別定有明文。
四、經查：
  (一)本件異議人駕駛車牌號碼VW-7586 號自用一般小客車於99年
    11月2 日9 時10分許，在林內鄉彰雲大橋南端因「經雷達測
    速時速88公里，限速60公里，超速28公里」違規，經雲林縣
    警察局交通警察隊員警攔停，依違反道路交通管理處罰條例
    第40條規定，以雲警交字第KAK081705 號舉發違反道路交通
    管理事件通知單舉發之事實，為異議人所不爭執，並有上開
    舉發違反道路交通管理事件通知單、雲林縣警察局99年11月
    22日雲警交字第0991302478號函各1 件在卷可稽，此部分之
    事實堪可認定。
  (二)異議人雖以上開理由聲明異議，惟按「汽車駕駛人之行為有
    下列情形之一，當場不能或不宜攔截製單舉發者，得逕行舉
    發：一、闖紅燈或平交道。二、搶越行人穿越道。三、在道
    路收費停車處所停車，不依規定繳費。四、不服指揮稽查而
    逃逸，或聞消防車、救護車、警備車、工程救險車之警號不
    立即避讓。五、違規停車或搶越行人穿越道，經各級學校交
    通服務隊現場導護人員簽證檢舉。六、行經設有收費站、地
    磅之道路，不依規定停車繳費或過磅。七、經以科學儀器取
    得證據資料證明其行為違規。前項第7 款之科學儀器應採固
    定式，並定期於網站公布其設置地點。但汽車駕駛人之行為
    屬下列情形之一者，不在此限：一、蛇行、危險方式駕車或
    二輛以上之汽車競駛或競技。二、行駛路肩。三、違規超車
    。四、違規停車而駕駛人不在場。五、未依規定行駛車道。
    六、未依規定變換車道。七、未保持安全距離。八、跨越禁
    止變換車道線或槽化線。九、行車速度超過規定之最高速限
    或低於規定之最低速限。十、汽車駕駛人或乘客未依規定繫
    安全帶。十一、汽車駕駛人或附載座人未依規定戴安全帽。
    對於前項第9 款之違規行為，採用固定或非固定式科學儀器
    取得證據資料證明者，於一般道路須至少於100 公尺，於高
    速公路、快速公路須至少於300 公尺前，明顯標示之。第1
    項逕行舉發，應記明車輛牌照號碼、車型等可資辨明之資料
    ，以汽車所有人為被通知人製單舉發」，道路交通管理處罰
    條例第7 條之2 固定有明文。然細核該條規定全文，顯然係
    就「逕行舉發」所為之規定；蓋該條第3 項固規定「對於前
    項第9 款之違規行為，採用固定或非固定式科學儀器取得證
    據資料證明者，於一般道路須至少於100 公尺，於高速公路
    、快速公路須至少於300 公尺前，明顯標示之」，然因前項
    （即第2 項）一開始即規定「前項第7 款之..」，可知，該
    條第3 項應為第2 項之補充規定、而第2 項則為第1 項之補
    充規定，綜合觀之，均是針對該條第1 項「逕行舉發」規定
    所為之補充規定。是倘違規舉發是由執勤員警當場攔停舉發
    ，而非「逕行舉發」，應即無該條之適用。查本件異議人係
    由執勤員警在舉發現場當場攔停舉發之事實，已如上述，顯
    非「逕行舉發」，則依上揭說明，應無道路交通管理處罰條
    例第7 條之2 規定之適用，更無所謂「是否於執行測速攔停
    舉發地點前100 公尺設置明顯警告標誌」之問題；易言之，
    不論在值勤員警執勤地點前100 公尺是否設有測速警告標誌
    ，員警均未違反上揭規定，亦不影響本件員警舉發之效力。
    異議人猶執此規定作為本件聲明異議之依據，恐有誤會。
五、綜上，異議人確有超速違規之事實，堪可認定。原處分機關
    援引上開規定，以異議人違規超速行駛，裁處異議人罰鍰1,
    800 元，並依道路交通管理處罰條例第63條之規定記違規點
    數1 點，於法無違，異議人之異議無理由，應予駁回。
據上論斷，應依道路交通管理處罰條例第87條第2 項，道路交通
事件處理辦法第19條，裁定如主文。
中    華    民    國    99    年    12    月    29    日
                  交通法庭    法  官  吳永梁
以上正本證明與原本無異。
如不服本裁定，應於裁定送達後五日內向本院提出抗告狀(須附
抗告狀繕本 )。
中    華    民    國    99    年    12    月    29    日
                              書記官  許原嘉

司法院資訊處製作；財團法人民間司法改革基金會備份。
